【裁判字號】    98,上訴,1026
【裁判日期】    980716
【裁判案由】    殺人未遂等
【裁判全文】
臺灣高等法院臺中分院刑事判決        98年度上訴字第1026號
                                    98年度上訴字第1043號
上  訴  人  臺灣苗栗地方法院檢察署檢察官
上  訴  人
即  被  告  丙○○
                    現於台灣台中監獄苗栗分監
            庚○○
                    現於臺灣屏東看守所
            甲○○
                    現於臺灣屏東看守所
被      告  丁○○
上四人共同
指定辯護人  本院公設辯護人戊○○
上列上訴人等因被告等殺人未遂等案件，不服臺灣苗栗地方法院
97年度訴字第783號、第889號，中華民國98年3月3日第一審判決
（起訴案號：臺灣苗栗地方法院檢察署97年度偵字第4571號、第
4342號、第4877號、第5191號，追加起訴案號：97年度偵字第
5214號、第5651號、第6040號），提起上訴，本院判決如下：
    主  文
上訴駁回。
    事  實
一、丙○○、庚○○、甲○○、丁○○四人為朋友關係，平日經
    常相聚，以丙○○為首，如有財物均統籌由丙○○保管並分
    配花用，於民國（下同）97年8月間，因其等缺錢使用，乃
    於同年月27日，由丙○○提議向他人借款，因丁○○知悉其
    以前任職之苗栗縣頭份鎮上埔里2鄰沙埔33號「青葉檳榔攤
    」負責人辛○○認識放款之人，其四人即共同決議當日由丁○○與庚○○前往「青葉檳榔攤」，向辛○○之友人乙○○
    （綽號小金）借款新臺幣（下同）五萬元，庚○○、丁○○
    並分別簽發面額為十萬元之本票各一紙及交付其二人之身分
    證予乙○○，以擔保履行前開借款債務，乙○○並於預扣利
    息一萬元後，當場即交付四萬元予庚○○，庚○○收受四萬
    元現金後，交付五千元予丁○○作為仲介費，餘額三萬五千
    元均交由丙○○統籌支配。
二、丙○○、甲○○均明知可發射子彈具有殺傷力之槍枝及子彈
    為管制物品，未經許可不得持有，然丙○○取得上開款項後
    ，與甲○○基於購買槍枝、子彈持作平日防身所用之犯意聯
    絡，因甲○○知悉友人柯鴻文（綽號「空文」，另由檢察官
    偵辦中）有販賣槍、彈，乃由甲○○負責聯絡、丙○○則提
    供購買槍、彈之金錢，於97年9月3日凌晨4時許，先由甲○○以電話聯絡柯鴻文表示欲購買槍枝後，甲○○、丙○○便
    與柯鴻文相約在苗栗縣竹南鎮國道三號高速公路竹南交流道
    口下之加油站見面，柯鴻文先拿出具殺傷力之仿貝瑞塔廠84
    型半自動手槍製造之改造手槍（槍枝編號0000000000，下稱
    第一把槍枝）一支，交由甲○○試射一發子彈成功後，表示
    其另有具殺傷力仿貝瑞塔廠92FS半自動手槍製造之改造手槍
    （槍枝編號0000000000，下稱第二把槍枝）一支在臺中，問
    其二人是否有意購買，其二人允諾後，便一同隨柯鴻文南下
    臺中縣大甲鎮某汽車旅館，等柯鴻文友人綽號「阿淦」之男
    子拿第二把槍枝過來，「阿淦」拿來後，因第二把槍枝沒有
    子彈，丙○○、甲○○即隨同柯鴻文、「阿淦」等人至苗栗
    縣竹南鎮○○○路上之王冠汽車旅館準備交易。嗣因柯鴻文
    之友人表示欲先施用愷他命，甲○○、丙○○即提議可幫忙
    購買愷他命，並與柯鴻文一同駕車外出，甲○○在車上即向
    柯鴻文表示欲購買第一把槍枝及子彈四顆（僅其中三顆具殺
    傷力，已於下述青葉檳榔攤現場擊發），當場由丙○○交付
    一萬元予柯鴻文，完成交易。後甲○○與丙○○趁柯鴻文下
    車吃早餐之際，竟基於意圖為自己不法所有之犯意聯絡，思
    欲竊取未購買之第二把槍枝，其二人乃以將柯鴻文汽車開至
    他處之方式，除將已購買置放於該車之第一把槍枝及四顆子
    彈取走外，並竊取未購買之第二把槍枝一支，得手後即由丙○○、甲○○共同持有上開槍、彈，並於通知柯鴻文汽車所
    在位置後，隨即逃逸。
三、嗣於97年9月5日，庚○○因乙○○催債甚急，其便找丙○○
    、甲○○等人商討。丙○○、庚○○、甲○○三人便於同日
    18時許，在友人位於苗栗縣頭份鎮○○街19巷6號4樓之「國
    寶江山」住處（下稱國寶江山），討論如何解決債務問題，
    然因其三人無力還款，竟共同基於非法持有可發射子彈具有
    殺傷力之改造手槍、子彈及加重強盜、殺人之犯意聯絡，由
    丙○○提供其與甲○○共同購買之上開第一把槍枝（內含具
    有殺傷力之子彈三顆）及蝴蝶刀（非屬槍砲彈藥刀械管制條
    所規定之管制刀械）一支，商議由甲○○攜帶上開槍枝、子
    彈，庚○○則手持蝴蝶刀，一同前往青葉檳榔攤，並擬先由
    庚○○請求乙○○寬限幾日，如未能獲准，即以強暴手段使
    乙○○不能抗拒後，交出庚○○、丁○○前所簽發之本票及
    身分證，必要時則殺害乙○○之強盜及殺人計畫。謀議既定
    ，庚○○、甲○○即於同日22時20分許，分別攜帶上開槍彈
    及刀械，自上址國寶江山徒步前往青葉檳榔攤，而丙○○因
    不放心二人，並關心計畫之成敗，便商請不知情之表弟徐聖
    迪，騎乘丙○○平日所使用之車牌號碼REF-353號輕型機車
    ，載伊前往青葉檳榔攤探路，除觀察對方虛實外，並待庚○○、甲○○到場後，欲伺機從旁協助或把風接應。丙○○先
    於同日22時30分許抵達青葉檳榔攤後，向乙○○、辛○○及
    在場之友人何萬福及檳榔攤小姐徐悅華等人佯稱伊在當兵，
    欲等待友人前來搭載，辛○○便邀丙○○進入檳榔攤之小房
    間內飲酒。未幾，庚○○、甲○○於同日22時45分抵達，辛○○告知丙○○其有事商談，請丙○○先行離場，丙○○便
    假意離去，實則在檳榔攤旁之廁所觀察現場情形並擔任把風
    之角色。庚○○、甲○○見丙○○在場後，仍不動聲色，先
    由庚○○向乙○○寒暄，惟遭乙○○斥責，甲○○即開口稱
    ：「你說三小，現在是什麼情形，不然要怎樣」等語，同時
    以預先準備之上開手槍、子彈，基於殺人之犯意，朝乙○○
    頭部射擊約五至六下，惟因卡彈未能擊發，甲○○卸下彈匣
    重新上膛後，見乙○○已躲在辛○○身後，其可預見此時持
    具殺傷力槍彈向乙○○射擊，子彈射擊後確有可能貫穿辛○○之身體，致辛○○發生死亡結果，卻仍基於即使擊斃辛○○，亦不違背本意之殺人不確定故意，接續持槍朝業已躲在
    辛○○身後之乙○○射擊二槍，致子彈擊中辛○○，其因而
    受有右肱骨開放性粉碎性骨折併子彈滯留於軟組織內等傷害
    。乙○○見狀即關起小房間之拉門，以阻隔彭、白二人，甲○○、庚○○竟基於毀損之犯意聯絡，將門踢損倒地，足生
    損害於辛○○後，甲○○接續上開殺人犯意，續朝乙○○射
    擊一槍，乙○○以手相抵躲避因而受有左側手第三至四指間
    開放性傷口之傷害，乙○○中槍後欲拔腿外逃，旋遭庚○○
    圍堵，庚○○亦基於殺人之犯意，以先前預備之上開蝴蝶刀
    ，用力朝乙○○之腹部頂刺，乙○○更因而受有右上腹2公
    分刺傷合併空腸及腸繫膜撕裂傷等傷害。其等以上述強暴方
    式，致使乙○○受傷不能抗拒並求饒後，庚○○隨即喝令乙○○交出上開本票及身分證，乙○○稱該物在其所駕駛之車
    牌號碼9421-RF號自用小貨車上，甲○○即持槍指向乙○○
    ，與庚○○強押乙○○至上開車上強取庚○○、丁○○二人
    簽發之本票二紙等財物及身分證二張而得手。期間徐悅華與
    丙○○一同躲在檳榔攤旁廁所內時，見狀本欲撥打電話報警
    ，惟遭在場之丙○○阻止而作罷，庚○○、甲○○於取得上
    開本票及身分證後，隨即分向逃逸，丙○○亦由徐聖迪前來
    搭載離去，而乙○○經緊急送醫急救後轉至加護病房觀察，
    始未發生死亡結果。迨於同日深夜至翌日凌晨某時，丙○○
    、庚○○、甲○○均回至上開「國寶江山」大樓商討如何躲
    避查緝，同時庚○○將取回之上開本票及身分證交還丁○○
    ，丙○○當場斥責庚○○為何未致乙○○於死，因而發生爭
    執，後乃推由庚○○攜帶上開蝴蝶刀向警方投案以掩飾其他
    人之犯行。嗣於97年9月5日案發後，經警據報前往現場，扣
    得已擊發之彈頭、彈殼各三顆，庚○○則於97年9月7日上午
    主動向苗栗縣警察局頭份分局投案，並交出作案用之蝴蝶刀
    一支。嗣經警循線陸續查獲丙○○、甲○○，並於97年10月
    27日，在苗栗縣苗栗市維新里20鄰懷安22號旁竹林扣得第二
    把槍枝，嗣於同年11月5日，在苗栗縣竹南崎頂濱海公園內
    扣得第一把槍枝及不具殺傷力之子彈一顆。
四、案經苗栗縣警察局頭份分局、苗栗縣警察局竹南分局報請臺
    灣苗栗地方法院檢察署檢察官偵查起訴。
    理  由
壹、證據能力部分：
一、按「被告以外之人於審判外之言詞或書面陳述，除法律有規
    定者外，不得作為證據」，固為刑事訴訟法第159條第1項所
    明定，然「鑑定之經過及其結果，應命鑑定人以言詞或書面
    報告」，同法第206條第1項亦規定甚明。是鑑定人以「書面
    」為鑑定報告提出於法院，依刑事訴訟法第159條第1項立法
    理由及同法第206條第1項規定，即具有證據能力。又法院或
    檢察官得囑託醫院、學校或其他相當之機關、團體為鑑定，
    或審查他人之鑑定，並準用第203條至第206條之1之規定，
    刑事訴訟法第208條第1項亦定有明文。依此，檢察官對於偵
    查中之案件，認為須實施鑑定者，得選任鑑定人或囑託鑑定
    機關（團體）為之。本件扣案之槍枝、子彈，經由查獲之警
    察單位依先前轄區檢察署依檢察官之指示送交囑託之鑑定機
    關，即內政部警政署刑事警察局實施鑑定，該鑑定機關所出
    具之鑑驗書，即具有證據能力而得為本案之證據。
二、次按被告以外之人於偵查中向檢察官所為之陳述，除顯有不
    可信之情況者外，得為證據，刑事訴訟法第159之1第2項著
    有明文。本件證人辛○○、徐悅華及共同被告丙○○、庚○○、甲○○、丁○○以證人身份於檢察官偵訊時所為之證述
    ，業經具結擔保其供述之真實性，而被告及辯護人並未具體
    提出上開證人在偵查中所述有何其他顯不可信之情況以供審
    酌、調查，是就上開證人於偵查中證述之任意性或真實性而
    言，均不具顯不可信之情況，該等證述自有證據能力。
三、再按刑事訴訟法第158條之3規定：「證人、鑑定人依法應具
    結而未具結者，其證言或鑑定意見，不得作為證據」。若檢
    察官或法官非以證人身分傳喚而以告發人、告訴人、被害人
    或共犯、共同被告身分傳喚到庭為訊問時，其身分既非證人
    ，即與「依法應具結」之要件不合，縱未命其具結，純屬檢
    察官或法官調查證據職權之適法行使，當無違法可言。而前
    揭不論係本案或他案在檢察官面前作成未經具結之陳述筆錄
    ，係屬被告以外之人於偵查中向檢察官所為之陳述，本質上
    屬於傳聞證據，基於保障被告在憲法上之基本訴訟權，除該
    被告以外之人死亡、身心障礙致記憶喪失或無法陳述、滯留
    國外或所在不明而無法傳喚或傳喚不到、或到庭後拒絕陳述
    等情形外，如已經法院傳喚到庭具結而為陳述，並經被告之
    反對詰問，前揭非以證人身分而在檢察官面前未經具結之陳
    述筆錄，除顯有不可信之情況者外，得為證據，又前揭非以
    證人之身分在審判中之陳述筆錄，倘該被告以外之人已經法
    院以證人身分傳喚到庭並經具結作證，且由被告為反對詰問
    ，或有前揭傳喚不能或詰問不能之情形外，該未經具結之陳
    述筆錄因屬審判上之陳述，自有證據能力，本案共同被告庚○○、丁○○移審時於原審所為之陳述，既經原審於審判程
    序以證人身分傳喚到庭並經具結作證，且由其他被告為反對
    詰問，則依上開說明，其二人在原審非以證人身分所為之陳
    述，亦有證據能力。
四、末按被告以外之人於審判外之陳述，雖不符前四條之規定，
    而經當事人於審判程序同意作為證據，法院審酌該言詞陳述
    或書面陳述作成時之情況，認為適當者，亦得為證據；當事
    人、代理人或辯護人於法院調查證據時，知有第159條第1項
    不得為證據之情形，而未於言詞辯論終結前聲明異議者，視
    為有前項之同意，刑事訴訟法第159條之5定有明文。本案以
    下所引用之其他被告以外之人於審判外之陳述（含書面陳述
    ），業經法院於審理時予以提示並告以要旨，且各經檢察官
    、被告表示意見，迄於言詞辯論終結前，均未主張有刑事訴
    訟法第159條第1項不得為證據之情形，是應視為同意作為證
    據，且無取得證據違法、欠缺供述之任意性或證據證明力顯
    然偏低等不適當之情形，本院認均有證據能力。
貳、有罪部分：
一、訊據被告丙○○、甲○○對於上開事實二所示共同未經許可
    持有具殺傷力之改造手槍二支、具殺傷力之子彈三顆及共同
    竊取第二把槍枝等情均坦承不諱，並有97年9月3日9時1分59
    秒至同日9時37分14秒間被告甲○○與柯鴻文（代號：坤明
    ）之通訊監察譯文、查獲現場照片十四張在卷（偵字第5214
    號卷第21至24頁、偵字第5651號卷第29至31頁）及上開改造
    手槍二支、已擊發之彈頭、彈殼各三顆扣案可憑，而扣案之
    第一把槍枝經送往內政部警政署刑事警察局鑑驗結果認：「
    送鑑手槍一枝（槍枝管制編號：0000000000號），係改造手
    槍，由仿BERETTA廠84型半自動手槍製造之槍枝，換裝土造
    金屬槍管而成，擊發功能正常，可供擊發適用子彈使用，認
    具殺傷力。」另扣案之第二把槍枝亦經該局鑑驗結果認：「
    送鑑手槍一枝（槍枝管制編號：0000000000號），係改造手
    槍，由仿BERETTA廠92FS型半自動手槍製造之槍枝，換裝土
    造金屬槍管而成，擊發功能正常，可供擊發適用子彈使用，
    認具殺傷力。」等情，有內政部警政署刑事警察局97年12月
    8日刑鑑字第0970182426號及97年11月21日刑鑑字第0970167
    575號鑑驗書各一份在卷可稽（偵字第5214號卷第46 頁、偵
    字第5651號卷第39頁），而被告丙○○、甲○○共同持有之
    上開子彈三顆，經甲○○在青葉檳榔攤擊發後，致辛○○、
    乙○○分別受有右肱骨開放性粉碎性骨折併子彈滯留於軟組
    織內、左側手第三至四指間開放性傷口之傷害，顯具有殺傷
    力乙節，有財團法人為恭紀念醫院診斷證明書2紙、內政部
    警政署刑事警察局97年12月10日刑鑑字第0970171106 號鑑
    驗書一紙附卷可證（偵字第4342號卷(一)第49至50頁、偵字第
    5214號卷第63頁），堪認被告丙○○、甲○○上開自白，確
    與事實相符，應可採信，此部分事證明確，其二人所涉未經
    許可持有可發射子彈具殺傷力之改造槍枝、子彈及竊盜等犯
    行已堪認定。
二、關於犯罪事實三所示犯行，業據被告庚○○、甲○○於原審
    審理時坦承不諱（原審第783號卷第291至293頁），被告丙○○固坦承有與庚○○、甲○○、丁○○商議借款之事，嗣
    庚○○借得款項後，由伊統籌保管花用，於97年9月5日晚間
    ，因乙○○催債甚急，伊與庚○○、甲○○有在國寶江山商
    討如何解決債務之事，知悉庚○○有持蝴蝶刀一支與甲○○
    前往青葉檳榔攤，伊並於當晚前往青葉檳榔攤等情，惟矢口
    否認有與被告庚○○、甲○○共同謀議持上開第一把槍枝及
    子彈三顆至青葉檳榔攤為殺人未遂、加重強盜等犯行，辯稱
    ：伊與庚○○、甲○○案發前在國寶江山只是討論要請乙○○寬限還款時間，並無提及要殺害乙○○或取回本票、身分
    證，伊是因為不放心二人，才會到青葉檳榔攤察看狀況，嗣
    辛○○示意要伊離開時，伊並未注意庚○○、甲○○已走進
    檳榔攤，伊係聽到槍聲才躲進廁所，此時才知庚○○、甲○○已到現場，然庚○○、甲○○於青葉檳榔攤之犯行，均與
    伊無關，伊並無犯意聯絡及行為分擔云云。經查：
  (一)被告庚○○、甲○○部分：
  (1)97年9月5日22時30分許，辛○○、乙○○、何萬福三人在青
    葉檳榔攤內吃宵夜、喝酒，徐悅華在顧檳榔攤，此時丙○○
    出現在上開檳榔攤前，辛○○便邀請丙○○一起吃宵夜、喝
    酒，數分鐘後，庚○○與甲○○到達上開檳榔攤後，辛○○
    便向丙○○表示有事處理，請丙○○先出去，庚○○進入檳
    榔攤後，向乙○○說：「大哥不好意思，我用走的比較慢」
    ，乙○○回說：「最少要接個電話阿」，甲○○見狀隨即表
    示：「不然現在要怎樣」，並持黑色手槍朝乙○○頭部開槍
    ，但連續開五、六槍都沒有擊發，甲○○乃將彈匣退出重新
    上膛，乙○○見狀往辛○○身後躲藏，甲○○仍向乙○○射
    擊二槍，子彈擊中辛○○使其受有右肱骨開放性粉碎性骨折
    併子彈滯留於軟組織內之傷害，乙○○乘機關起隔間拉門後
    ，甲○○、庚○○又把門踢開，門倒下後壓在辛○○身上，
    甲○○又向乙○○開一槍，再由庚○○持刀刺向乙○○之右
    腹部，使乙○○受有左側手第三至四指間開放性傷口及右上
    腹2公分刺傷合併空腸及腸繫膜撕裂傷等傷害，乙○○受傷
    後向庚○○、甲○○哀求：「沒有多少錢，放我一條生路」
    ，嗣庚○○便拿刀強押、甲○○亦持槍指向乙○○，將乙○○押至車牌號碼9421-RF號之自小貨車，逼使其交出由庚○○與丁○○簽立之本票二紙及身分證二張，得手後，再由甲○○交代在場之人不准報警，旋即離去等情，分經證人辛○○、乙○○、何萬福、徐悅華於警詢及偵查中證述明確，其
    四人所述情節大致相同，前後並無矛盾之處，且有為恭醫院
    診斷證明書二紙（偵字第4342號卷(一)第49至50頁）、現場照
    片二十張（偵字第4342號卷(一)第58至67頁）、苗栗縣警察局
    刀械鑑驗小組工作紀錄表（偵字第4342號卷(一)第167至168頁
    ）、苗栗縣警察局頭份分局轄內檳榔攤遭槍擊案現場勘察紀
    錄表（偵字第4342號卷(二)第67至68頁）及內政部警政署刑事
    警察局97年12月8日刑鑑字第0970182426號鑑驗書在卷可稽
    ，堪認被告庚○○、甲○○上開自白確與事實相符，應可採
    信。
  (2)就被告甲○○參與毀損檳榔攤內隔間拉門犯行部分，雖經共
    同被告庚○○於原審具結證稱：檳榔攤內之小門是伊一人用
    右腳踹倒，因為伊要拿回本票，被告甲○○對於伊要踹門事
    前並不知情，亦未參與云云。惟查：被告庚○○、甲○○當
    晚前往檳榔攤之目的之一，即係向乙○○取回被告庚○○、
    丁○○簽立之本票（詳後述），是當乙○○欲以拉門阻擋被
    告庚○○、甲○○之時，其二人對於破壞拉門始能抓住乙○○乙節均當有所認識，且按共同正犯之意思聯絡，不限於事
    前有所協議，其於行為當時，基於相互之認識，以共同犯罪
    之意思參與者，亦無礙於共同正犯之成立；又共同正犯意思
    之聯絡並不限於事前有所謀議，即僅於行為當時有共同犯意
    之聯絡者，亦屬之，且其表示之方法，亦不以明示通謀為必
    要，即相互間有默示之合致，亦無不可（最高法院73年台上
    字第1886、2364號判例參照）。故被告庚○○、甲○○既有
    共同之目的，且被告甲○○亦有踢門等情，業據證人辛○○
    、乙○○、何萬福證述如上，足認上開毀損犯行確係由被告
    庚○○、甲○○藉由默示之犯意聯絡，而以共同犯罪之意思
    參與無訛，被告庚○○上開證詞，尚難據為有利於被告甲○○之認定。
  (3)據上所述，被告庚○○、甲○○就所涉犯罪事實三之犯行，
    事證已明，亦堪認定。
  (4)另辯護人為被告庚○○辯稱：被告庚○○係於97年9月7日攜
    帶作案所用刀械，主動向苗栗縣警察局頭份分局員警自首，
    應符合自首要件云云。惟按對於未發覺之罪自首而受裁判者
    ，減輕其刑，刑法第62條前段定有明文，該項規定所謂發覺
    ，固非以有偵查犯罪權之機關或人員確知其人犯罪無誤為必
    要，而於對其發生嫌疑時，即得謂為已發覺。經查：本件被
    告庚○○固於97年9月7日上午前往苗栗縣警察局頭份分局投
    案，有當日之警詢筆錄可證（偵字第4342號卷(一)第10頁）。
    然被告庚○○、甲○○分持刀、槍至青葉檳榔攤為殺人、強
    盜本票、及毀損等犯行，於被告庚○○投案前之97年9月6日
    ，即據證人何萬福、徐悅華二人於警詢時證述明確，並經何
    萬福指認行兇之其中一人為庚○○無訛（偵字第4342號卷(一)
    第25至39頁、第54頁），足認員警於97年9月6日時，即有確
    切之根據得為合理懷疑被告庚○○涉犯上開犯行，故被告庚○○雖於翌日即主動向警方投案，仍不合於自首之要件，附
    此敘明。
  (二)被告丙○○部分：
  (1)查被告丙○○、庚○○、甲○○於97年9月5日案發前在國寶
    江山謀議如何解決債務之時，其討論內容即包括由被告庚○○、甲○○攜帶蝴蝶刀、改造手槍至檳榔攤向乙○○取回本
    票，甚至殺害乙○○，且其三人對此均有認識等情，業據證
    人即共同被告庚○○於偵查中具結證稱：「97年9月5日，我
    、丙○○、甲○○、丁○○在國寶江山，本來是我一個人要
    去，丙○○說我一個人去他不放心，我叫他陪我去，丙○○
    猶豫一下，結果甲○○說要陪我去，等到十點多才說好甲○○跟我去，丙○○指著桌上的蝴蝶刀叫我帶去，因為丙○○
    說要帶槍去就叫甲○○拿，是甲○○跟我說丙○○叫他帶槍
    的，丙○○的意思應該是如果談不攏就算開槍殺人也沒有關
    係。本來丙○○的意思是叫我一個人帶槍去，後來變成我不
    帶槍，我帶刀，甲○○自己說要陪我去，且有說不然槍由他
    拿，作案的蝴蝶刀也是丙○○的，案發後我回到國寶江山，
    見面時我先開頭說我心軟做不到，丙○○有說為何不給他死
    」等語（偵字第4342號卷(一)第228至231頁）；於原審以被告
    身分訊問時陳稱：「97年9月5日有和丙○○、甲○○在國寶
    江山，討論要到青葉檳榔攤找乙○○要回本票及身分證，是
    丙○○叫我帶刀去，他的意思不只要我把本票及身分證拿回
    來，還要殺害乙○○，因為在借款後的三、四天，丙○○說
    不打算還這筆錢，打算幹掉乙○○」等語（原審第783號卷
    第17至19頁）；及於原審審理時以證人身分具結證稱：「在
    國寶江山謀議的內容，就是乙○○如果不答應寬限幾天的話
    ，必要時傷害他，甚至殺害他，刀和槍都是丙○○拿出來的
    ，那時丙○○有說必要時殺掉對方」等語（原審第783號卷
    第199至200頁、第210至213頁）。上開所述情節，核與證人
    即共同被告丁○○於偵查中具結證稱：「97年9月5日案發前
    ，我跟徐聖迪、丙○○、庚○○、陳湘瑩、甲○○一起住在
    國寶江山，當晚商討時只有我、丙○○、庚○○、甲○○四
    人在場，丙○○他們找我一起商討如何去檳榔攤，是因為我
    有借錢，我是擔保人，可是我只有在旁邊聽，沒有商量。我
    不知道誰把槍拿出來，不過通常是丙○○在保管，刀子誰拿
    出來我不知道，我看到時刀子已經在桌上了。丙○○問庚○○說要不要幫忙，庚○○說不用，他一個人就可以了。後來
    我知道時，甲○○已經要跟庚○○一起去。刀是庚○○拿的
    ，槍我沒有看清楚，當時他們有背包包，誰背我不清楚，可
    能槍放在包包內。當初拿刀時，丙○○說拿槍如果不能開，
    就要用刀捅乙○○，我有聽到丙○○這樣講，就怕不會發，
    丙○○會改槍不可能不會用，因為槍拿回來都放在丙○○那
    裡，都是丙○○在處理。丙○○當初說拿槍是要去開乙○○
    ，丙○○說過去就用槍押他，叫他拿本票出來。他們一開始
    就要去開槍，丙○○是領導者」等語（偵字第4342號卷(二)第
    11至15頁）；及於原審以被告身分陳稱：「97年9月5日我有
    聽到丙○○、庚○○、甲○○說要去檳榔攤殺掉乙○○，且
    說要把我跟庚○○的本票、身分證拿回來，丙○○有講過說
    如果槍射不出去，就拿刀殺乙○○這句話，他們三人是坐在
    一起討論，我坐在旁邊」等語（原審第783號卷第30至32 頁
    ）大致相符。又被告丙○○與庚○○、丁○○間為朋友關係
    ，並無仇恨，此為被告丙○○所自陳（原審第783號卷第287
    頁），且被告庚○○於97年9月7日投案當日，迭經員警、檢
    察官及原審法院訊問，及被告丁○○於97年9月6日初次警詢
    中，渠等均未提及被告丙○○涉案情節（偵字第4342號卷(一)
    第10至24頁、第74至75頁、第76至80頁），足認被告庚○○
    、丁○○並無刻意設詞誣陷被告丙○○之情形及動機，其二
    人前開所述當可採信。
  (2)況被告丙○○亦曾於警詢中自陳：「97年9月5日17時至18時
    左右，於庚○○去檳榔攤前，有在國寶江山討論，時間約半
    小時到一小時，討論內容是庚○○要把東西拿回來。去的時
    候本來是庚○○帶槍，甲○○帶刀，結果到了案發地不知道
    為何會變成庚○○帶刀、甲○○帶槍，刀是我的，槍是甲○○從臺中朋友處拿來的，案發後我們立即回到國寶江山屋頂
    ，我跟庚○○指責甲○○為何開槍，東西（本票及身分證）
    有拿回來就好了，因為庚○○在出發犯案前，有向我們表示
    要把對方殺掉，把本票、身分證拿回來，所以回來後我才會
    問他你為什麼沒有把他殺死」等語（偵字第4342號卷(一)第
    187至191頁），益徵被告丙○○在國寶江山與被告庚○○、
    甲○○謀議時，確實對於被告庚○○、甲○○分持刀、槍至
    青葉檳榔攤取回本票，必要時將乙○○殺害等情均有認識，
    且有犯意聯絡甚明，其辯稱謀議時並無提及要殺害乙○○或
    取回本票、身分證云云，顯係卸責之詞，要不足採。
  (3)至被告甲○○雖於原審以證人身分具結證稱：「9月5日在國
    寶江山討論債務問題時只有說到要延期，沒有說到如果對方
    不寬限的話要如何處理，也沒有說要用暴力行為將本票搶回
    來，帶槍是我個人的意思，事後丙○○還有斥責我為何開槍
    打到人，我沒有聽到丙○○說為何沒有把乙○○殺死這些話
    」云云（原審第783號卷第233至235頁）；被告庚○○於原
    審以證人身分具結證稱：「是在甲○○開槍後，我才決定把
    本票和身分證拿回來，之前在國寶江山討論時並沒有這個念
    頭，另持刀刺殺乙○○之行為並未受到丙○○之影響」云云
    （原審第783號卷第196至197頁、第210頁）；及被告丁○○
    於原審以證人身分具結證稱：「現在已經不清楚9月5日在國
    寶江山討論之內容」云云（原審第783號卷第257至261頁）
    。惟查，被告甲○○於97年12月8日原審訊問時即供稱：「
    在國寶江山商量時，是要去示威及拿回本票，帶刀、槍去算
    是大家一起決定的」等語（原審第889號卷第17至18頁），
    是其前後之陳述不一，真實性甚為可疑。而被告庚○○、丁○○前於偵查及原審以被告身分訊問時，均已明確陳述9月5
    日在國寶江山商討時，確有談及殺害乙○○及取回本票、身
    分證等語如上，經審酌被告庚○○、丁○○當時之陳述較無
    來自共同被告同庭在場之壓力，且與被告丙○○前於警詢之
    供述互核大致相符，應較為可信，至共同被告甲○○、庚○○、丁○○於原審上開具結證述，應係迴護被告丙○○而為
    避重就輕之詞，難以憑採。
  (4)又被告丙○○在被告庚○○、甲○○到達青葉檳榔攤之前，
    即先至青葉檳榔攤查探現場情況乙節，除據證人辛○○等人
    證述如上外，其於被告庚○○、甲○○著手進行殺人、強盜
    犯行之際，仍留滯於現場，並阻止徐悅華報警等情，亦據證
    人徐悅華於警詢及偵查中證稱：「二名歹徒進來檳榔攤並與
    丙○○照面，過約一分鐘就開槍了，我躲到廁所門旁時，突
    然廁所門打開，丙○○問說發生什麼事，我說他們開槍了，
    你幫我顧著廁所的門我要打電話報警，丙○○卻說他們還在
    ，不要報警，我就沒有打電話，丙○○就在廁所門旁跟我看
    著該二名歹徒槍擊過程，那二個開槍之人走後，我看到辛○○中彈流很多血，我就報警，報警完後看到丙○○往萊爾富
    便利商店走」等語（偵字第4342號卷(一)第35至39頁、第129
    至133頁）明確。被告丙○○雖辯稱：伊是因為不放心二人
    ，才會到青葉檳榔攤察看狀況，嗣辛○○示意要伊離開時，
    伊因為聽到槍聲才躲進廁所，此時才知庚○○、甲○○已到
    現場，伊並無幫忙庚○○、甲○○之意云云。惟查，被告丙○○、庚○○、甲○○於當日案發前即已在國寶江山處謀議
    持刀、槍至青葉檳榔攤行強盜、殺人計畫，業經本院認定如
    上，則被告丙○○先行至青葉檳榔攤時，當知被告庚○○、
    甲○○旋即會到場甚明，況被告丙○○既自陳不放心庚○○
    、甲○○二人才到檳榔攤處，則其在檳榔攤時，理應更加注
    意庚○○、甲○○之行蹤及舉動，豈會沒有注意其二人走進
    檳榔攤？此顯與常情有違。又被告丙○○如無在場伺機協助
    、把風之意，且已知悉對方僅有四人在場，雙方實力相差尚
    非懸殊（見原審第783號卷第284頁被告丙○○所陳），則在
    辛○○示意被告丙○○離開之後，其自可先行離去，又何需
    停留於檳榔攤旁之廁所內，並阻止徐悅華報警，此益徵被告
    丙○○之目的，應係於被告庚○○、甲○○在檳榔攤內著手
    為強盜、殺人犯行時，為免該二人無法兼顧場外狀況，乃由
    其分工觀察青葉檳榔攤附近情況，並阻止在場之人乘機報警
    ，至為灼然，是被告丙○○前開所辯，實難採信。
  (5)綜上所述，被告丙○○事前於國寶江山，與被告庚○○、甲○○共謀攜帶槍彈、刀械至青葉檳榔攤為強盜本票、殺人之
    計畫，並親至青葉檳榔攤觀察現場、伺機協助、把風接應，
    其與被告庚○○、甲○○係各自分擔犯罪行為之一部，並且
    相互利用，以達其等犯罪之目的，是其自應就上開殺人未遂
    、加重強盜等犯行共同負責，本件事證明確，被告丙○○之
    犯行，亦堪予認定。
三、按強盜罪之強暴、脅迫，以所施用威嚇之程度，客觀上足以
    壓抑被害人之意思，至使不能抗拒為已足。至施用之威嚇手
    段，客觀上是否足以壓抑被害人之意思自由，應依一般人在
    同一情況下，其意思自由是否因此受壓制為斷，不以被害人
    之主觀意思為準（最高法院87年度台上字第3705號判決意旨
    參照）；又刑法第321條第1項第3款所謂之「攜帶兇器」，
    其兇器種類並無限制，凡客觀上足以對人之生命、身體、安
    全構成威脅，具有危險性之兇器均屬之；又刑法上所謂結夥
    三人以上，係指有共同犯罪之故意，結為一夥而言。把風行
    為，在排除犯罪障礙，助成犯罪之實現，在合同意思範圍內
    分擔犯罪行為之一部，故亦係共同正犯而應計入結夥之內（
    最高法院72年度台上字第3201號判決意旨參照）。查本件被
    告甲○○、庚○○先基於殺人之犯意，或持槍朝乙○○之頭
    部及其他身體部位射擊，或持刀朝其腹部刺入，而使乙○○
    受有如事實欄三所述傷害，俟乙○○苦苦哀求後，其二人再
    基於強盜之犯意，持客觀上對人之生命構成威脅、具有危險
    性之刀、槍，強押乙○○至其車內取回已交付予乙○○之本
    票2紙等物，則乙○○在已身受重傷，且仍受刀、槍枝挾持
    之情況下，自已達到不能抗拒之程度甚明。另被告丙○○雖
    在場擔任把風角色，但仍對上開犯行有共同犯罪之故意，並
    排除犯罪之障礙，依上開說明，亦應計入結夥之人數內。次
    按無故持有槍砲或彈藥，係屬繼續犯，為實質上一罪，其前
    後之持有行為，不容予以割裂而論為數罪（最高法院86年度
    台上字第7408號判決參照）；又刑事法上關於未經許可持有
    槍枝、子彈罪之成立，所謂「持有」，並非必需親自對該槍
    、彈實行管領行為為必要，如以共同犯罪之意思，事先有犯
    意之合致，而由其中一部分人對該槍、彈實行占有、管領行
    為者，仍應論以該未經許可持有槍、彈罪之共同正犯（最高
    法院97年度台上字第1183號判決意旨參照）。查被告丙○○
    、甲○○雖於97年9月3日即已持有如事實二所示之二把槍枝
    、子彈，惟被告庚○○既在被告丙○○、甲○○非法持有槍
    、彈行為繼續而未終止前，於同年2月5日與其等基於持上開
    第一把槍枝及子彈至青葉檳榔攤共同犯罪之意思，而由被告
    甲○○對該槍、彈實行占有，則被告丙○○、甲○○對上開
    第一把槍枝、子彈前後之持有行為，亦應與被告庚○○論以
    共同正犯。核被告丙○○所為，係犯槍砲彈藥刀械管制條例
    第8條第4項之未經許可持有可發射子彈具有殺傷力之改造手
    槍罪、同法第12條第4項之未經許可持有子彈罪、刑法第320
    條第1項之竊盜罪、第271條第2項、第1項之殺人未遂罪（乙○○部分）、同法第330條第1項之結夥攜帶兇器強盜罪；被
    告庚○○所為，係犯槍砲彈藥刀械管制條例第8條第4項之未
    經許可持有可發射子彈具有殺傷力之改造手槍罪、同法第12
    條第4項之未經許可持有子彈罪、刑法第271條第2項、第1項
    之殺人未遂罪（乙○○部分）、同法第330條第1項之結夥攜
    帶兇器強盜罪、同法第354條第1項之毀損罪；被告甲○○所
    為，係犯槍砲彈藥刀械管制條例第8條第4項之未經許可持有
    可發射子彈具有殺傷力之改造手槍罪、同法第12條第4項之
    未經許可持有子彈罪、刑法第320條第1項之竊盜罪、第271
    條第2項、第1項之殺人未遂罪（乙○○部分）、第271條第2
    項、第1項之殺人未遂罪（辛○○部分）、同法第330條第1
    項之結夥攜帶兇器強盜罪、同法第354條第1項之毀損罪。又
    乙○○受被告庚○○、甲○○強押至其車上而控制其行動自
    由之行為，已包括於強盜行為之內，不另論罪。被告丙○○
    所犯上開竊盜罪與被告甲○○間、所犯其餘四罪與被告甲○○、庚○○間，及被告庚○○所犯毀損罪與被告甲○○間，
    均有犯意聯絡及行為分擔，均應論以共同正犯。至被告甲○○基於不確定殺人故意，槍擊辛○○之殺人未遂犯行，因逾
    越與被告丙○○、庚○○之犯意聯絡，尚難認被告丙○○、
    庚○○對此犯罪結果應共負其責。被告丙○○、甲○○一行
    為同時持有上開二把改造手槍、子彈，及被告庚○○一行為
    同時持有上開第一把改造手槍、子彈，均係以一行為觸犯未
    經許可持有可發射子彈具有殺傷力之改造手槍罪及未經許可
    持有子彈二罪名，為想像競合犯，應從一重之未經許可持有
    可發射子彈具有殺傷力之改造手槍罪處斷。被告甲○○多次
    開槍射擊被害人乙○○、辛○○之動作，係於密接之時地實
    施，各次開槍動作的獨立性極為薄弱，依一般社會健全觀念
    ，在時間差距上，難以強行分開，在刑法評價上，應視為數
    個舉動之接續施行，合為包括之一行為予以評價，為接續犯
    ，只論以一罪。再被告甲○○以一殺人未遂之行為同時侵害
    乙○○、辛○○之生命法益，係一行為犯二個殺人未遂罪名
    之想像競合犯，應從重依一殺人未遂罪處斷。再按未經許可
    持有槍、彈罪，其持有之繼續為行為之繼續，至持有行為終
    了時，均論以一罪，不得割裂。若以之犯他罪，兩罪間之關
    係如何，端視其開始持有之原因為斷。如早已非法持有槍、
    彈，後另起意犯罪，或意圖犯甲罪而持有槍、彈，卻持以犯
    乙罪，均應以數罪併罰論處；如行為人為犯特定之罪而持有
    槍、彈，並於持有槍、彈後即緊密實行該特定犯罪，雖其持
    有槍、彈之時、地與犯特定罪之時、地，在自然意義上非完
    全一致，然二者仍有部分合致，且犯罪目的單一，依一般社
    會通念，認應評價為一罪方符合刑罰公平原則，如予數罪併
    罰，反有過度處罰之虞，與人民法律感情亦未契合；是於牽
    連犯廢除後，適度擴張一行為概念，認此情形為一行為觸犯
    數罪名之想像競合犯，方屬適當（最高法院97年台上字第
    3706號判決意旨參照）。經查：被告丙○○、甲○○於97年
    9月3日持有如事實二所示之槍枝、子彈，係基於防身之目的
    ，分別經其供承在卷（原審第889號卷第15頁、原審第783號
    卷第291頁），是其二人於同年9月5日持第一把槍枝至青葉
    檳榔攤為殺人、強盜本票等犯行，自係另行起意而犯之，則
    依上開說明，自應以數罪併罰論處，從而，被告丙○○所犯
    上開未經許可持有可發射子彈具殺傷力之改造手槍罪、竊盜
    罪、殺人未遂罪、結夥攜帶兇器強盜罪間，及被告甲○○所
    犯上開未經許可持有可發射子彈具殺傷力之改造手槍罪、竊
    盜罪、殺人未遂罪、結夥攜帶兇器強盜罪、毀損罪間，犯意
    各別、行為互殊，應分論併罰。而被告庚○○依本院認定之
    事實，係自97年9月5日與被告丙○○、甲○○共同商議犯罪
    計畫後，始加入持有槍彈之犯行，且其開始持有槍彈之原因
    ，即係為犯上開殺人未遂及加重強盜犯行，且即緊密實行前
    開犯罪，則依上開說明，被告庚○○持有槍彈為殺人未遂，
    及持有槍彈為強盜犯行，分別係以一行為觸犯二罪名，應分
    別從一重之殺人未遂罪、結夥攜帶兇器強盜罪處斷，且前開
    二罪與其另犯之毀損罪間，犯意各別，行為互殊，應予分論
    併罰。再被告丙○○、庚○○、甲○○雖已著手於殺人行為
    之實施，惟未生死亡之結果，其犯行尚屬未遂，應依刑法第
    25條第2項之規定，按既遂犯之刑度減輕其刑。又被告丙○○、甲○○於97年9月5日槍擊案發生前持有槍彈之行為，因
    無故持有槍砲或彈藥，持有之繼續為行為之繼續，而非狀態
    之繼續，亦即一經意圖犯罪而持有槍枝，該罪雖告成立，但
    其完結，須繼續至持有行為終了之時為止，係屬繼續犯，為
    實質上一罪，其前後之持有行為，不容予以割裂而論為數罪
    （最高法院79年台非字第264號判決要旨、86年台上字第
    7408號判決要旨參照）。公訴檢察官於原起訴書中，已敘明
    被告丙○○、甲○○二人於97年9月5日前之不詳時間，購入
    可發射子彈具有殺傷力之改造手槍及子彈（即上開犯罪事實
    中之第一把槍枝、子彈）並非法持有之事實，惟於97年12月
    11日再以97年度偵字第5214、5651、6040號追加起訴書，追
    加起訴被告丙○○、甲○○於97年9月3日非法持有第一把槍
    枝、第二把槍枝及子彈之犯行（原審案號97年度訴字第889
    號）。經查，被告丙○○、甲○○所犯持有前開二把改造手
    槍、子彈，係同時持有，已論述如前，且追加起訴意旨中其
    等持有第一把槍枝、子彈部分，與原起訴持有槍彈部分有繼
    續犯之實質上一罪關係；追加起訴意旨中持有第二把槍枝部
    分，亦與原起訴持有槍枝部分有實質上一罪關係，均為原起
    訴效力之所及，而得併予審理，檢察官將一個單純持有槍、
    彈之繼續犯行為割裂，而於起訴後再行追加起訴，容有未洽
    。本院既應就原起訴被告丙○○、甲○○持有槍、彈之全部
    行為併為審究（其等持有第二把槍枝部分亦與原起訴部分有
    實質上一罪關係，為起訴效力所及），則就追加起訴被告丙○○、甲○○持有槍彈之部分，顯屬重複起訴，應依刑事訴
    訟法第303條第2款規定，就在同一法院重行起訴之後起訴案
    件，為不受理判決之諭知。又追加起訴意旨另以：被告丙○○、甲○○於97年9月3日，除竊取未購買之第二把槍枝一支
    外，尚有竊取子彈三顆云云，惟查，本案經查獲後，僅扣得
    已擊發而僅剩彈頭、彈殼之子彈三顆及不具殺傷力之子彈一
    顆，業如上述，而前開四顆子彈正與其等購買之子彈數量相
    符。此外，自被告甲○○與柯鴻文間之通訊監察譯文觀之，
    亦難察覺被告丙○○、甲○○尚有竊取子彈之犯行，是此部
    分除被告丙○○、甲○○之自白外，並無其他補充性證據足
    供佐證其等另有竊取子彈之犯行，是其二人竊取子彈之犯行
    即屬不能證明，惟此部分如成立犯罪，與前開竊取槍枝部分
    ，有實質上一罪之關係，爰不另為無罪之諭知。原審因認被
    告等犯罪事證明確，適用槍砲彈藥刀械管制條例第8條第4項
    、第12條第4項、刑法第11條前段、第28條、第320條第1項
    、第271條第2項、第1項、第330條第1項、第354條第1項、
    第55條、第25條第2項、第51條第5款、第42條第3項、刑法
    施行法第1條之1之規定，審酌被告丙○○、甲○○、庚○○
    僅因無力償還債務，竟共謀持刀槍而為殺人、強盜計畫，惡
    性非輕，對於社會治安及他人之生命安全危害甚大，其中被
    告丙○○擔任領導者之角色，除指派被告庚○○、甲○○分
    持刀、槍前往現場外，更親赴現場為監督、協助、把風等犯
    行，且犯後仍飾詞狡辯，毫無悔意；被告甲○○則企圖擁槍
    自重，至檳榔攤後即朝被害人乙○○頭部開槍，發現卡彈後
    更重新上膛朝被害人乙○○、辛○○持續射擊，犯罪情節重
    大，本應處以重刑，為念其犯後帶同警方取出作案槍械，且
    最後終能坦承犯行，堪認已具悔意；另被告庚○○持蝴蝶刀
    刺入被害人乙○○腹部，對被害人造成嚴重傷害，犯後雖主
    動前往警局投案，但仍企圖隱瞞共犯之犯行，惟念其在偵查
    中已全盤供出實情，勇於承擔罪責，深具悔意；及其等之素
    行、與被害人關係等一切情狀，分別量處如原判決主文第一
    項、第三項、第四項所示之刑，及就罰金部分諭知易服勞役
    之折算標準，並定其應執行之刑，復說明扣案如附表一編號
    1 、2所示之改造手槍，均為違禁物，其中編號1之改造手槍
    與被告丙○○、庚○○、甲○○之殺人未遂、結夥攜帶兇器
    強盜犯行有關；另編號2之改造手槍為被告丙○○、甲○○
    竊取而得，應依刑法第38條第1項第1款之規定宣告沒收；扣
    案如附表一編號3所示之蝴蝶刀一支，雖非違禁物，有苗栗
    縣警察局刀械鑑驗小組工作紀錄表可證（偵字第4342號卷(一)
    第167至168頁），惟前開刀械係被告丙○○所有，且係供被
    告庚○○共犯殺人未遂、結夥攜帶兇器強盜犯行所用之物，
    爰依刑法第38條第1項第2款之規定宣告沒收，且依共犯責任
    共同原則，於被告丙○○、庚○○、甲○○上開犯行之主文
    項下，均宣告沒收。至扣案如附表二編號1所示之物，其彈
    藥部分因擊發而燃燒殆盡，而僅剩彈頭與彈殼，已不具子彈
    之外型及功能，均不具殺傷力，非屬違禁物；扣案如附表二
    編號2所示之子彈一顆，經實際試射後無法擊發，認不具殺
    傷力，有內政部警政署刑事警察局刑鑑字第0970182426號鑑
    驗書在卷可稽（偵字第5651號卷第39頁），亦非屬違禁物，
    且與本案無關連，均無庸宣告沒收。其認事用法及量刑，核
    無違誤。被告丙○○上訴仍執陳詞否認犯罪；被告庚○○以
    其無殺害被害人之意，且其所為合於自首要件，原審未減輕
    其刑，於法未合云云，指摘原判決不當；被告甲○○則上訴
    謂其不知庚○○有意藉機強奪本票，其無強盜犯意云云，然
    渠等上訴所指，均無足取，業如前述。至檢察官上訴意旨謂
    被告等僅為區區五萬元痛下殺手，且犯後均無悔意，原審量
    刑過輕，又被告等持有槍彈後即持槍四處犯案，應係構成槍
    砲彈藥刀械管制條例第8條第3項之罪，不應僅論以單純持有
    槍彈云云，指摘原判決不當，然查，槍砲彈藥刀械管制條例
    第8條第3項係規定「意圖供自己或他人犯罪之用，而犯前二
    項之罪者」，意即該項係以該條第1項「意圖供自己或他人
    犯罪之用而犯未經許可，製造、販賣或運輸」或該條第2項
    「意圖供自己或他人犯罪之用而犯未經許可，轉讓、出租或
    出借」為規範之對象，本件被告等所犯既為該條第4項之未
    經許可「持有」槍枝罪，自難以該條第3項之規定相繩，檢
    察官此部分所指，容有誤會；復參以量刑輕重係屬事實審法
    院得依職權自由裁量之事項，茍已斟酌刑法第57條各款所列
    情狀而未逾法定刑度，即不得遽指為違法，原判決理由已載
    明審酌上述情節，量處上開刑責，已注意適用刑法第57條之
    規定，所處之刑亦符合「罰當其罪」之原則，並無輕重失衡
    情形，檢察官此部分所指，亦無足動搖原判決之基礎，是檢
    察官暨被告等之上訴，均為無理由，皆應予駁回。
參、無罪部分：
一、公訴意旨略以：被告丁○○於97年9月5日18時許，亦有在國
    寶江山處與被告丙○○、庚○○、甲○○共同商討本件強盜
    、殺人之作案計畫，且被告丙○○出發前往青葉檳榔攤時，
    同時交代被告丁○○等待伊電話，以聯絡未持用行動電話之
    徐聖迪事後接應，藉以躲避查緝，俟本件槍擊案發生後，被
    告丙○○即撥打被告丁○○持用之0000000000號行動電話聯
    絡徐聖迪前來搭載離去，因認被告丁○○就前開犯行與其他
    被告間有犯意聯絡及行為分擔，係共犯槍砲彈藥刀械管制條
    例第8條第4項、第12條第4項之未經許可持有槍枝、子彈罪
    嫌及刑法第271條第2項、第1項之殺人未遂罪嫌、同法第330
    條第1項之攜帶兇器強盜罪嫌云云。
二、按犯罪事實應依證據認定之，無證據不得認定犯罪事實；又
    不能證明被告犯罪者，應諭知無罪之判決，刑事訴訟法第
    154條第2項、第301條第1項分別定有明文。又認定不利於被
    告之事實，須依積極證據，苟積極證據不足為不利於被告事
    實之認定時，即應為有利於被告之認定，更不必有何有利之
    證據（最高法院30年上字第816號判例旨參照）。
三、公訴意旨認被告丁○○共犯上開非法持有槍彈、殺人未遂、
    攜帶兇器強盜等犯行，無非係以共同被告丙○○、庚○○之
    供述、證人徐聖迪之證述、97年9月5日22時43分被告丙○○
    聯絡丁○○時二人所在基地台測點位置、及被告丁○○持用
    之0000000000號行動電話通訊監察譯文為據（偵字第4342號
    卷(二)第44頁）。訊據被告丁○○固坦承有與被告庚○○一同
    向乙○○借款，並簽立十萬元之本票及交付其身分證作為借
    款之擔保，且97年9月5日被告丙○○、庚○○、甲○○在國
    寶江山謀議犯行時，其有在場，本件案發後亦有取得其所簽
    發之本票及身分證，惟堅詞否認對上開犯行有犯意聯絡及行
    為分擔，辯稱：伊案發前在國寶江山雖有聽聞被告丙○○等
    人之商議內容，但伊僅是單純在場，並未表示任何意見或參
    與討論，且因怕遭被告丙○○責罵，亦不敢出言阻止，槍擊
    案發生後，被告丙○○雖有打電話問伊在何處並叫伊快一點
    ，但伊認為是要快回到國寶江山之意，伊並無聯絡徐聖迪前
    去搭載被告丙○○等語。
四、經查，被告丙○○於偵查中具結證稱：「因為丁○○有時會
    睡在國寶江山，所以事前事後的討論她都在場，但是丁○○
    沒有提出解決方法，9月5日那天我也沒有叫丁○○去等我，
    會叫丁○○快一點，是指叫他快一點回國寶江山」等語（偵
    字第4342號卷(二)第8頁）、及於原審審理時具結證稱：「當
    日在國寶江山謀議時，丁○○在房間看電視，沒有參與討論
    或分配工作，我沒有打電話給丁○○叫她聯絡徐聖迪來接我
    ，是之前就跟徐聖迪約好了，我打給丁○○是叫她快一點回
    國寶江山」等語（原審第783號卷第168至272頁）；另被告
    庚○○於偵查中具結證稱：「9月5日討論事情時，丁○○都
    在場，但是完全沒有提供解決方法」等語（偵字第4342號卷
    (二)第3頁）、及於原審審理時具結證稱：「當時謀議時丁○○有在場，但完全沒有提供意見，我們也沒有指派丁○○做
    任何行為，如果丁○○出面制止我們，我不會聽她的意見，
    因為她是一個女生」等語（原審第783號卷第200至201頁）
    。由被告丙○○、庚○○上開證述觀之，與被告丁○○所辯
    大致相符，足認被告丁○○雖於謀議時在國寶江山處，然其
    既未參與討論或提供解決之道，且依當時之情況，亦難認如
    被告丁○○出言阻止，即能勸使其餘被告放棄本件犯罪計畫
    ，故不能以其對該犯罪計畫未表示反對意見之單純沈默，即
    認被告丁○○對上開犯行已有犯意聯絡甚明。
五、又證人徐聖迪雖於偵查中具結證稱：「因為我沒有手機，所
    以丁○○常打丙○○的手機問我在哪裡」等語（偵字第4342
    號卷(一)第141頁），然其上開證述並不足證明案發當晚被告
    丁○○確有代丙○○聯絡徐聖迪前往接應之事實；另依被告
    丙○○與丁○○之通話內容中，被告丙○○雖有問及被告丁○○「你們到何處？你們多久會到？快一點」等語（偵字第
    4342號卷(二)第44頁），且當時其二人之通話基地台位置相距
    約1.2公里（偵字第4342號卷(一)第192至193頁），然依卷內
    證據，均未能證明徐聖迪當時即在被告丁○○身旁，則被告
    丁○○如何聯絡未持手機之徐聖迪前往接應，實有可疑，況
    如被告丙○○係欲丁○○聯絡徐聖迪騎機車前來搭載，則其
    在電話中應以「徐聖迪多久會到？」或「他多久會到？」問
    之，較為合理，故被告丙○○問丁○○：「你們多久會到？
    」，尚難遽認即係指叫被告丁○○聯絡徐聖迪前來搭載之意
    。至被告丙○○雖曾於警詢供稱：「因為當時徐聖迪騎機車
    載我過去青葉檳榔攤，後來徐聖迪將機車騎走，到國寶江山
    等我，因徐聖迪沒有使用行動電話。所以我才會打電話給丁○○，叫徐聖迪來載我」云云（偵字第4342號卷(一)第189頁
    反面），惟上開供述乃被告丁○○以外之人於審判外之陳述
    ，且經辯護人爭執其證據能力，是依刑事訴訟法第159條第1
    項之規定，自難採為本案之證據。原審因認檢察官所舉之證
    據，尚未達於通常一般人均不致有所懷疑，而得確信其為真
    實之程度，復查無其他積極證據，足資證明被告丁○○對本
    案前開犯行有犯意聯絡及行為分擔，是被告丁○○之犯罪尚
    屬不能證明，而為被告丁○○無罪之諭知，要無不合。檢察
    官上訴意旨略以：被告丁○○既與其餘被告等同住於國寶江
    山，渠等均不事生產，且由被告丙○○統籌分配全數之犯罪
    所得資為生活費用，足見渠等間存有相當之信賴關係而為命
    運共同體，其餘被告所述，顯係迴護被告丁○○之詞而無足
    取，再觀以被告丁○○於偵查之初對警察查案多所誤導，實
    難謂其對本案毫不知情而無犯意聯絡云云。惟按二人以上以
    共同犯罪之意思，事前同謀，推由其中部分之人實施，其未
    參與實施之共謀者，固為學說上所稱之共謀共同正犯，依司
    法院大法官釋字第一０九號解釋，仍成立共同正犯。但未參
    與實施者，因僅有犯罪之謀議，而無行為之分擔，則其等之
    間如何為犯罪之謀議、如何推由其中部分之人實施？即為決
    定其是否成立同謀共同正犯之重要依據，自應依證據證明之
    ，不能僅憑擬制推測之方法，採為認定同謀共同正犯判斷之
    基礎（最高法院94年度台上字第7195號判決意旨參照）。被
    告丁○○確有共同借款，然未參與本件犯罪之實施，無行為
    之分擔，縱於本件謀議犯罪時在場而有成立共謀共同正犯之
    可能性，仍待證據證明之，不能僅憑擬制推測之方法，採為
    認定同謀共同正犯判斷之基礎，檢察官上訴未提出積極之證
    據，僅以推測或擬制之方法，仍謂被告丁○○就本件應成立
    共同正犯，所指尚不足使本院形成被告有罪確信之心證，其
    此部分上訴難謂有理由，應予駁回。
肆、據上論斷，應依刑事訴訟法第368條，判決如主文。
本案經檢察官己○○到庭執行職務。
中    華    民    國    98    年    7    月    16     日
            刑事第一庭    審判長法  官  陳  紀  綱
                                法  官  張  智  雄
                                法  官  陳  欣  安
以上正本證明與原本無異。
除竊盜罪、毀損罪不得上訴外，餘均得上訴。
如不服本判決應於收受送達後10日內向本院提出上訴書狀，其未
敘述上訴之理由者，並得於提起上訴後10日內向本院補提理由書
（均須按他造當事人之人數附繕本）「切勿逕送上級法院」。
                                書記官  吳  姁  穗
中    華    民    國    98    年    7    月    16     日
附表一：沒收之物
┌──┬─────────┬───┬───────────┬────────┐
│編號│扣押物名稱        │數量  │鑑定結果              │備註            │
├──┼─────────┼───┼───────────┼────────┤
│ 1  │改造手槍（含彈匣壹│壹支  │由仿BERETTA 廠84型半自│依刑法第38條第1 │
│    │個，槍枝管制編號：│      │動手槍製造之槍枝，換裝│項第1款宣告沒收 │
│    │0000000000號）    │      │土造金屬槍管而成，擊發│（供本案加重強盜│
│    │                  │      │功能正常，可供擊發適用│、殺人未遂所用）│
│    │                  │      │子彈使用，認具殺傷力。│                │
├──┼─────────┼───┼───────────┼────────┤
│ 2  │改造手槍（含彈匣壹│壹支  │由仿BERETTA 廠92FS型半│依刑法第38條第1 │
│    │個，槍枝管制編號：│      │自動手槍製造之槍枝，換│項第1款宣告沒收 │
│    │0000000000號）    │      │裝土造金屬槍管而成，擊│（由丙○○、白逸│
│    │                  │      │發功能正常，可供擊發適│丞竊取而得）    │
│    │                  │      │用子彈使用，認具殺傷力│                │
│    │                  │      │。                    │                │
├──┼─────────┼───┼───────────┼────────┤
│ 3  │蝴蝶刀            │壹支  │送鑑刀械刃長約10.5公分│依刑法第38條第1 │
│    │                  │      │，柄長約12.5公分，非屬│項第2 款宣告沒收│
│    │                  │      │槍砲彈藥刀械管制條列管│（丙○○所有供本│
│    │                  │      │之刀械。              │案加重強盜、殺人│
│    │                  │      │                      │未遂所用）      │
└──┴─────────┴───┴───────────┴────────┘
附表二：不予沒收之物
┌──┬─────────┬───┬───────────┬────────┐
│編號│扣押物名稱        │數量  │鑑定結果              │備註            │
├──┼─────────┼───┼───────────┼────────┤
│ 1  │彈頭、彈殼        │各參顆│彈殼三顆認均係已擊發外│已擊發之子彈，已│
│    │                  │      │徑9.6 ±0.5mm 之非制式│不具殺傷力，失其│
│    │                  │      │金屬彈殼；送鑑彈頭2 顆│違禁物性質。    │
│    │                  │      │，認均係直徑8.9 ±0.5 │                │
│    │                  │      │mm之非制式金屬彈頭；送│                │
│    │                  │      │鑑彈頭1 顆，認係直徑8.│                │
│    │                  │      │9mm之非制式金屬彈頭。 │                │
├──┼─────────┼───┼───────────┼────────┤
│ 2  │子彈              │壹顆  │認係非制式子彈，由金屬│不在起訴範圍內（│
│    │                  │      │彈殼組合直徑9.0mm 金屬│見追加起訴書理由│
│    │                  │      │彈頭而成，經實際試射，│三所示）。      │
│    │                  │      │無法擊發，認不具殺傷力│                │
│    │                  │      │。                    │                │
└──┴─────────┴───┴───────────┴────────┘
附錄：
槍砲彈藥刀械管制條例第8條
未經許可，製造、販賣或運輸鋼筆槍、瓦斯槍、麻醉槍、獵槍、
空氣槍或第四條第一項第一款所定其他可發射金屬或子彈具有殺
傷力之各式槍砲者，處無期徒刑或五年以上有期徒刑，併科新臺
幣一千萬元以下罰金。
未經許可，轉讓、出租或出借前項所列槍枝者，處五年以上有期
徒刑，併科新臺幣一千萬元以下罰金。
意圖供自己或他人犯罪之用，而犯前二項之罪者，處無期徒刑或
七年以上有期徒刑，併科新臺幣一千萬元以下罰金。
未經許可，持有、寄藏或意圖販賣而陳列第一項所列槍枝者，處
三年以上十年以下有期徒刑，併科新臺幣七百萬元以下罰金。
第一項至第三項之未遂犯罰之。
槍砲彈藥刀械管制條例第12條第1項、第4項
未經許可，製造、販賣或運輸子彈者，處一年以上七年以下有期
徒刑，併科新台幣五百萬元以下罰金。
未經許可，持有、寄藏或意圖販賣而陳列子彈者，處五年以下有
期徒刑，併科新台幣三百萬元以下罰金。
中華民國刑法第271條第1項、第2項
殺人者，處死刑、無期徒刑或十年以上有期徒刑。
前項之未遂犯罰之。
中華民國刑法第320條第1項
意圖為自己或第三人不法之所有，而竊取他人之動產者，為竊盜
罪，處五年以下有期徒刑、拘役或五百元以下罰金。
中華民國刑法第330條第1項
犯強盜罪而有第三百二十一條第一項各款情形之一者，處七年以
上有期徒刑。
中華民國刑法第354條
毀棄、損壞前二條以外之他人之物或致令不堪用，足以生損害於
公眾或他人者，處二年以下有期徒刑、拘役或五百元以下罰金。


司法院資訊處製作；財團法人民間司法改革基金會備份。
